【裁判字號】    99,上更(一),152
【裁判日期】    991028
【裁判案由】    家暴妨害性自主
【裁判全文】
臺灣高等法院高雄分院刑事判決     99年度上更(一)字第152號
上  訴  人  臺灣高雄地方法院檢察署檢察官
上  訴  人
即  被  告  潘○○
指定辯護人  本院公設辯護人  孫妙岑
上列上訴人因被告家暴妨害性自主案件，不服臺灣高雄地方法院
96年度訴字第1934號中華民國97年5 月19日第一審判決（起訴案
號：臺灣高雄地方法院檢察署95年度偵字第23929 號），提起上
訴，判決後，經最高法院第1次發回更審，本院判決如下：
    主  文
原判決撤銷。
潘○○無罪。
    理  由
一、公訴意旨略以：被告潘○○係代號0000甲0000 女子（以下簡
    稱甲女，民國76年5 月13日生，真實姓名年籍詳卷密封）前
    繼父，其曾因麻醉藥品管理條例案件，於民國88年間經臺灣
    高雄地方法院判處應執行有期徒刑5 年4 月，於95年4 月12
    日縮短刑期假釋出監付保護管束（尚在保護管束中），詎其
    猶不知悔改，竟基於強制性交之故意分別於下列時、地為下
    列犯行：
  (一)於95年7 月間某日，潘○○趁甲女家中無人之際，先騙甲女
    替其關閉家中念經房之燈源，並趁甲女關燈後強拉甲女至鄰
    近房間，強力壓制甲女於地，致甲女無法動彈，再以性器官
    插入甲女陰道之方式，對甲女為性交1 次得逞。
  (二)於95年7 月間，於發生犯罪事實(一)後1 、2 星期之某日，乙
    江勇向甲女恫嚇稱：甲女吸毒之情事已遭警方得知，若不跟
    其去見任職於刑事警察局之朋友，後果自行負責，致甲女心
    生畏懼，而不得不坐上其駕駛之車輛，潘○○於甲女上車後
    即鎖住車門並拉住甲女，於同日23、24時許，違反甲女意願
    ，強行帶甲女至位於高雄市○○區○○路某汽車旅館房間內
    ，並強行壓住甲女，以性器官插入甲女陰道之方式，對甲女
    為性交多次得逞。
  (三)於95年8 月10日凌晨0 時10分許，潘○○佯稱要跟甲女說話
    ，騙甲女胞兄將甲女家之鑰匙交付後，即趁半夜甲女家中無
    人之際潛入甲女房內，將熟睡中之甲女強行壓住，因甲女驚
    醒後奮力抵抗，潘○○復打甲女巴掌、推其撞牆，並恫嚇甲
    女稱：如不從將要對甲女母親不利，致甲女心生畏懼，而不
    得不放棄抵抗，再以性器官插入甲女陰道及強吻甲女之右耳
    、右頸、右胸之方式，對甲女為性交1 次得逞，事後並硬塞
    新臺幣（下同）2,000 元予甲女，嗣經甲女告訴母親即代號
    0000甲0000A之女子，甲女母親始查知上情並報警處理。
    因認被告涉犯刑法第221條第1項之強制性交罪嫌。
二、按犯罪事實應依證據認定之，無證據不得認定犯罪事實，刑
    事訴訟法第154條第2項定有明文。又認定犯罪事實所憑之證
    據，雖不以直接證據為限，間接證據亦包括在內；然而無論
    係直接或間接證據，其為訴訟上之證明，須於通常一般之人
    均不致有所懷疑，而得確信其為真實之程度者，始得據為有
    罪之認定，倘其證明尚未達到此一程度，而有合理性之懷疑
    存在時，即難為有罪之認定。再者，告訴人之告訴係以使被
    告受刑事訴追為目的，是其陳述是否與事實相符，仍應調查
    其他證據以資審認。且被害人所述被害之經過及告訴人之告
    訴事實，須無瑕疵可指，而就其他方面之調查復與事實相符
    ，始足據為判決之基礎；亦即被害人或告訴人之指述，應有
    補強性法則之適用。此有最高法院32年上字第657 號、52年
    台上字第1300號、61年台上字第3099號、76年台上字第4986
    號判例可資參照。
三、本件公訴人認被告涉有前開強制性交罪嫌，係以被告於警詢
    及偵查時之陳述、證人即被害人甲女於警詢及偵查時之陳述
    暨有被害人甲女長庚紀念醫院高雄分院受理疑似性侵害事件
    驗傷診斷書、甲女於警詢時之指認簽名、甲女房間照片2 張
    、甲女右頸受傷照片1 張在卷可稽，為其主要論據。
四、被告於本院審理中未到庭，其於原審及本院前審審理中均堅
    詞否認有何強制性交犯行，並辯稱：我不記得是否於95年7
    月間，前往甲女住處念經，甲女所指第2 次性侵害當天，我
    開車載甲女至旗津吃海產後，即送甲女回家，並未前往汽車
    旅館，95年8 月10日晚間，甲女之兄前來向我要1,000 元，
    並表示甲女也要錢花用，我要拿錢給甲女，乃向甲女之兄拿
    取鑰匙，自行前往甲女住處與甲女聊天，因甲女表示要拿錢
    購買毒品，我出手掌摑甲女一巴掌後，交給甲女2,000 元，
    並告知甲女這是最後1 次給錢，隨即離開甲女住處等語。
五、經查：
  (一)公訴意旨所指事實，雖據被害人甲女於警詢、偵查及原審指
    訴歷歷( 警卷第6甲10頁、偵查卷第20甲26 頁、原審卷第78
    甲90頁) 。惟甲女就其第一次遭被告強制性交之經過，在偵
    查中係證稱：「95年7 月間某日，我與被告出去吃飯，晚上
    回到家，被告表示要進屋坐坐，我才帶被告進屋，被告進屋
    後在看電視，之後，被告表示要唸經，請我幫忙開燈，我即
    帶被告至唸經房，被告唸完經後，我前來關燈，要離開時，
    被告將我拉住，並將我用力壓住，我推不開被告，告訴被告
    不要這樣，表明不要與被告性交，且一直掙扎，但掙脫不開
    ，被告一直說喜歡我，我比母親好，強行將性器官插入我性
    器官內，被告得逞後，我叫被告趕快走」等語；在原審則證
    述：「95年7 、8 月間，共遭被告性侵害3 次，第一次係被
    告表示要至我住處，當時家中無人，被告表示要唸經，要我
    陪同至佛堂，突然就遭被告壓住，我有試圖推開被告並反抗
    ，表示不要，被告仍將性器官插入我性器官」、「第一次是
    被告先到我們的住處，要和我聊天。當時家裡沒有人，只剩
    下我，被告表示說要唸一下經，要我陪他去佛堂，然後就發
    生性侵害」、「被告叫我陪他進去，我就陪被告進去，幫他
    開門」（見原審卷第79頁）。而就其第二次為被告強制性交
    之情節，在偵查中係指稱：「上開性侵害行為過後約一、二
    星期，因我仍使用被告交付之行動電話，被告表示其在假釋
    期間，電話被監聽到有毒品之事，要求我前往被告任職刑事
    局之親友處接受約談，我原本表示不去，然被告表示如不前
    往，後果自行負責，我會害怕，才搭乘被告車輛外出，我一
    上車，被告就開車亂繞，並表示要去他家，我表示要回家，
    被告不同意，當晚11、12時許，被告就開車至汽車旅館，將
    我拉下車，進到旅館房間，強力將我壓住，我大力反抗，表
    明不願意性交，但被告未停止，前後遭被告性侵害很多次，
    到後來就像虐待，不讓我穿衣服，一直到隔天早上，被告才
    開車載我回家」；於原審指證：「第二次是被告打電話要我
    陪他吃飯，叫我出去吃飯，之後被告要我陪他聊天，聊完之
    後會載我回去，然後我就相信被告，但是被告開車載我一直
    繞，一直繞，沒有載我回家，結果載我去桂林地區的汽車旅
    館。在路上我有表示我要跳車，但被告開很快，最後載我到
    汽車旅館，我要走，但被告不讓我走，強拉我，之後也是被
    被告性交得逞」、「（你表示第二次是被告打電話叫你吃飯
    ，你才跟他出去？）是的」（見原審卷第80頁）、「第二次
    係被告打電話找我吃飯及談論我施用毒品之事，吃完飯後，
    被告開車載我開車一直繞，我表示要跳車，但被告開得很快
    ，最後開到桂林地區之汽車旅館，並強拉我下車，我不敢向
    旅館人員求援，我不願與被告發生性行為，被告硬來，將性
    器官插入我性器官，我忘記被性侵害幾次，但記得下體很痛
    」等語。其就第一次遭上訴人強制性交，究係發生於被騙進
    入唸經房當時，抑或被告唸經完畢，要求其進房關燈之時？
    且其第二次為被告強制性交，究是否被告以電話監聽為藉詞
    相邀外出，甲女因恐施用毒品之犯行曝光，始勉予應允？抑
    或係應被告邀請陪同吃飯，飯後由被告以送其返家為由，而
    乘坐被告所駕駛之小客車？前後說詞不一，已難謂無瑕疵。
    且其第二次為被告強制性交之陳述倘若不虛，何以對該汽車
    旅館之名稱、坐落位置及被告所駕駛之小客車，均無任何印
    象？又其在偵查中證稱第三次遭被告強制性交時，曾「自己
    去撞牆」，被告除打其巴掌外，亦推其去撞牆（見偵查卷第
    24 頁)，然甲女之驗傷診斷證明書上並無甲女有任何撞牆所
    致之傷勢。且承辦警員至甲女指述之地區查訪汽車旅館，業
    者代表皆表示時間已久資料無保留，且均表示不認識被告，
    此有鳳山分局偵查隊查訪記錄3 份在卷可參( 原審卷第51甲
    53 頁)。可見證人甲女之指訴有重大瑕疵，尚難遽予採信，
    其所述是否真實，仍需其他補強證據以資審認。
  (二)再者，甲女於警詢時及偵查中，係指稱被告3 次對其強制性
    交，均沒有射精，然在原審時，則改稱被告3 次強制性交均
    有射精，並於經審判長質以為何與先前所述不符時，明白表
    示：「我確認被告有射精」、「我確定被告有射精」、「被
    告有射精」（見原審卷第86、87、89頁）。而甲女係於第三
    次強制性交後尚未沖洗或擦拭身體之情形下，即經其母陪同
    向警方報案，同日接受醫院以陰道棉棒、陰道抹片採取檢體
    送請內政部警政署刑事警察局鑑驗，然檢驗結果，未發現精
    子細胞，亦未檢出男性ＤＮＡ，有內政部警政署刑事警察局
    鑑驗書附卷可憑( 偵查卷第41頁) 。又卷附驗傷診斷書雖記
    載甲女「處女膜於5 點鐘及7 點鐘方向有舊的撕裂傷」( 本
    院上訴卷第87頁) ，但甲女既係（第三次強制性交）行為後
    即經醫師驗傷診斷，其外陰部亦無瘀血、紅腫之情形。而甲
    女在偵審中指稱有強力抵抗，手打腳踢被告云云( 見偵查卷
    第24頁、原審卷第83頁），則甲女理應受有新傷，始符情理
    。故該驗傷診斷證明書所載處女膜「舊的撕裂傷」等情，實
    難作為甲女指述遭被告第三次以性器官強行插入其生殖器內
    抽動之補強證明。
  (三)另甲女之兄於原審雖具結證述：95年8 月10日晚上，甲女打
    電話給我，表示遭被告性侵害云云( 原審卷第92頁) ，惟其
    所述內容係傳聞自被害人甲女，並非其在場親自見聞之事實
    ，不能採為認定被告犯行之證據。又卷附被害人甲女之住家
    及房間照片，不足以確實證明被告有對甲女為強制性交犯行
    。而甲女於案發當日（即95年8 月10日），經醫師檢驗結果
    為「右側頸部有瘀傷、右側乳頭上方有咬痕及瘀傷」等情，
    有財團法人長庚紀念醫院高雄分院受理疑似性侵害事件驗傷
    診斷書在卷，及甲女接受醫師檢驗時拍攝之照片2 張在卷可
    佐（密封於偵查卷）；然此僅能證明被害人甲女有受傷之事
    實，但並無任何證據可以證明上開傷勢係被告對甲女所為。
  (四)綜上所述，甲女就其遭被告強制性交之陳述，既非全無瑕疵
    可指，又無其他佐證足以證明甲女之指訴確係真實可信。
    本件公訴人所提出之證據未達於通常一般人均不致有所懷疑
    ，而得確信甲女陳述為真實之程度。此外，復查無其他積極
    證據足資證明被告有何強制性交之犯行，被告被訴強制性交
    罪自屬不能證明。
六、原審未詳為推求，遽為論罪科刑之判決，即有未恰。檢察官
    上訴意旨指摘原判決量刑過輕，為無理由。被告上訴意旨否
    認犯行並指摘原判決不當，為有理由，應由本院將原判決撤
    銷，並為被告無罪之判決。
七、被告經合法傳喚，無正當之理由未於審判期日到庭，爰不待
    其陳述，逕行判決。
據上論結，應依刑事訴訟法第369條第1項前段、第364條、第301
條第1項、第371條，判決如主文。
本案經檢察官高碧霞到庭執行職務。
中    華    民    國    99    年    10    月    28    日
                  刑事第九庭    審判長法  官  莊秋桃
                                      法  官  田平安
                                      法  官  范惠瑩
以上正本證明與原本無異。
檢察官如不服本判決應於收受本判決後10日內向本院提出上訴書
狀，其未敘述上訴理由者，並得於提起上訴後10日內向本院補提
理由書狀（均須按他造當事人之人數附繕本）「切勿逕送上級法
院」。
中    華    民    國    99    年    10    月    28    日
                                      書記官  戴育婷

司法院資訊處製作；財團法人民間司法改革基金會備份。
